臺灣板橋地方法院刑事判決　　　　　　　　　　　　　九十二年度自字第三二○號
　　自　訴　人　甲○○○企業有限公司
　　代　表　人　丙○○
　　代　理　人　丁○○律師
　　被　　　告　戊○○○股份有限公司
　　兼右代表人　乙○○
　　右二人共同
　　選任辯護人　徐則鈺律師
右列被告因違反著作權法案件，經自訴人提起自訴，本院判決如左：
    主  文
戊○○○股份有限公司法人其代表人因執行業務，意圖營利而以公開播送之方式侵害
他人之著作財產權，科罰金新臺幣參萬元。
乙○○意圖營利而以公開播送之方式侵害他人之著作財產權，處拘役貳拾日，如易科
罰金，以佰元折算壹日。
    事  實
一、乙○○係戊○○○股份有限公司（下稱朝禾公司）之登記及實際負責人，明知日
    本影片「逆─天國小澤」（中文名稱「逆泰國浴天國」），為日本「
    ─株式會社公司」享有著作財產權之視聽著作，並將台灣地區
    與中華人民共和國（含香港）之著作財產權專屬授權予黑大利實業有限公司（下
    稱黑大利公司），而黑大利公司於民國（下同）九十二年三月二十八日將該上述
    日本影片著作財產權專屬授權予甲○○○企業有限公司（下稱玄奇公司），非經
    玄奇公司之同意或授權，不得擅自公開播送，詎其竟基於意圖營利，而於九十二
    年十月八日於朝禾公司所經營頻道「新朝日頻道」公開播送上開影片，侵害玄奇
    公司之著作財產權。
二、案經甲○○○企業有限公司向本院提起自訴。
    理  由
一、訊據被告乙○○固坦承有於右揭時地公開播送系爭視聽影片之事實不諱，然矢口
    否認有違反著作權法之犯行，辯稱：伊早於八十九年間即向「互動多媒體股份有
    限公司」（下稱互動多媒體公司）購買多部影片之播送權，系爭視聽影片即為其
    中一部影片，自可合法公開播放；又系爭視聽影片雖自世界貿易組織協定於我國
    生效日起（九十一年一月一日）享有著作權，而伊於生效日前早著手利用該視聽
    影片，應為合法利用云云。
二、經查：
（一）日本影片「逆─天國小澤」（中文名稱「逆泰國浴天國」），為日
      本「─株式會社公司」享有著作財產權之視聽著作，並將台
      灣地區與中華人民共和國（含香港）之著作財產權專屬授權予黑大利公司，而
      黑大利公司再將上開影片著作財產權專屬授權予玄奇公司，授權期間自九十二
      年三月二十八日至九十七年三月二十八日止等情，有日本映像協會原產地證明
      影本、─株式會社公司授權書、我國駐日本臺北經濟文化代
      表處認證證明影本、黑大利公司授權書在卷可憑，而上開影片業經行政院新聞
      局錄影節目審查合格，有該局審查合格證明書乙紙附卷，並有玄奇公司營利事
      業登記證可佐，是以自訴人玄奇公司確有「逆泰國浴天國」影片在台灣地區著
      作財產權，自堪信為真實。
（二）被告乙○○係朝禾公司之負責人，其於九十二年十月八日在朝禾公司所經營頻
      道「新朝日頻道」公開播送系爭視聽影片之事實，業據被告乙○○於本院訊問
      時坦承不諱，並有潤裕事業有限公司監測光碟、比對光碟、比對光碟片段翻拍
      照片十三張附卷可稽，足證被告確有公開播送系爭視聽影片之行為，堪以認定
      。
（三）被告辯稱：上開影片係向互動多媒體公司購買，有其合法授權云云，惟查，互
      動多媒體公司與朝禾公司之視聽著作授權書，其授權期間自八十九年七月一日
      起，為期三年，九十二年七月一日即授權到期，而被告為自訴人監測到公開播
      並不足採。
（四）按我國已自九十一年一月一日加入世界貿易組織（ＷＴＯ）後，該組織「與貿
      易有關之智慧財產權協定（ＴＲＩＰＳ）」之規定要求各會員體必須保護其他
      所有會員體國民著作，則依我國著作權法第四條第二款規定，我國與ＷＴＯ現
      有全體會員體建立著作權互惠保護關係，ＷＴＯ所有會員體國民之著作均可受
      保護，日本國亦係世界貿易組織之會員國，其國民之著作，依我國著作權法第
      一百零六條之一規定，自九十一年一月一日起，不論是否符合我國著作權法第
      四條第一款有關「首次發行」之要件，縱其創作時間在我國加入世界貿易組織
      之前，只要該著作仍在著作權保護期間，均可受我國著作權法之保護。本件系
      爭視聽影片係日本人於八十八年創作完成，依上述規定，受我國著作權法保護
      ，然被告辯稱：已於九十一年一月一日前著手利用該視聽影片，依著作權法第
      一百零六條之二第一項規定，得繼續利用兩年，並未違反著作權法云云，惟查
      ，被告於九十一年一月一日前，利用系爭視聽影片在朝禾公司所經營之「彩虹
      頻道」公開播送之事實，業據被告乙○○到庭證述，並有九十年九月號「彩虹
      雜誌」刊登之「彩虹二台」節目表在卷可查，是以被告確有於世界貿易組織協
      定生效日前利用系爭視聽影片。然著作權法增設第一百零六條之二第一項規定
      ，係為保護利用人之信賴利益，而給予二年過渡期間，避免利用人因修法而蒙
      受重大損失或有侵害著作權之民、刑事責任問題，而被告公開播送之後，其利
      用行為即已完成，在九十一年一月一日之後，自無持續利用之權，且被告亦無
      對系爭視聽影片進行重大投資，自無爰引著作權法第一百零六條之二第一項規
      定，免其違反著作權法之民事、刑事責任。
（五）綜上所述，被告乙○○身為被告朝禾公司之代表人，因執行業務，意圖營利而
      以公開播送之方法侵害他人著作財產權之犯行，及被告朝禾公司其代表人因執
      行業務，擅自以公開播送之方法侵害他人之著作財產權之犯行，因事證明確，
      均堪認定，應依法論科。
二、核被告乙○○所為，係違反著作權法第九十二條第一項之意圖營利而以公開播送
    之方法侵害他人之著作財產權罪。被告朝禾公司，因其代表人乙○○，執行業務
    而犯前揭之罪，應依同法第一百零一條第一項規定，科以同法第九十二條第一項
    罰金之刑。爰審酌被告係視聽業者，自應體認智慧財產權之保護已成世界共同潮
    流趨勢，及我國政府保護智慧產物之決心，卻未留心他人著作財產權，其公開播
    的、手段、犯罪後態度等一切情狀，分別就其個人及朝禾公司量處如主文所示之
    刑，就被告乙○○部分並諭知易科罰金之折算標準。
據上論斷，應依刑事訴訟法第三百四十三條、第二百九十九條第一項前段，著作權法
第九十二條第一項、第一百零一條第一項，刑法第十一條前段、第五十六條，罰金罰
鍰提高標準條例第二條，判決如主文。
中        華        民        國    九十三    年    四    月  二十九    日
                                 臺灣板橋地方法院刑事第三庭
                                     審判長法  官  胡 堅 勤
                                           法  官  李 君 豪
                                           法  官  王 瑜 玲
右正本證明與原本無異。
如不服本判決，應於判決送達後十日內向本院提出上訴狀 (應附繕本) ，上訴於臺灣
高等法院。
                                           書記官  吳 詩 琳
中        華        民        國    九十三    年    四    月  二十九    日
附錄本案論罪科刑法條全文
著作權法第九十二條第一項：
意圖營利而以公開口述、公開播送、公開上映、公開演出、公開傳輸、公開展示、改
作、編輯或出租之方法侵害他人著作財產權者，處三年以下有期徒刑、拘役，或併科
新臺幣七十五萬元以下罰金
著作權法第一百零一條第一項
法人之代表人、法人或自然人之代理人、受雇人或其他從業人員，因執行業務，犯第
九十一條至第九十六條之罪者，除依各該條規定處罰其行為人外，對該法人或自然人
亦科各該條之罰金。
